【裁判字號】    99,易緝,157
【裁判日期】    991223
【裁判案由】    竊盜等
【裁判全文】
臺灣高雄地方法院刑事判決             99年度易緝字第157號
公  訴  人  臺灣高雄地方法院檢察署檢察官
被      告  梁智強
上列被告因偽造文書等案件，經檢察官提起公訴（94年度偵緝字
第646號），本院改依簡式審判程序審理，判決如下：
    主  文
梁智強連續犯竊盜罪，累犯，處有期徒刑柒月。又連續犯行使偽
造私文書罪，累犯，處有期徒刑柒月，如附表一、二所示偽造之
署押，均沒收。應執行有期徒刑壹年，如附表一、二所示偽造之
署押，均沒收。
    事  實
一、梁智強前因竊盜案件，經本院以87年度易字第5368號判處有
    期徒刑6 月確定，於民國88年9 月30日執行完畢。仍不知悔
    改，竟基於意圖為自己不法所有之概括犯意，於92年1 月29
    日晚上7 時30分許，在高雄縣鳳山市○○路與南京路口，徒
    手竊取羅詠亮所有之車牌號碼J8－9841號自小客車供己代步
    使用。嗣於同年2 月18日凌晨零時30分許，梁智強駕駛上開
    贓車停靠於高雄縣鳥松鄉大華村鳥松濕地旁休息時，為警向
    前盤查而查獲該車係贓車，旋將其逮捕，並於車內扣得T 字
    型扳手1 支。梁智強為掩飾身分，竟冒用其弟梁家銘之名義
    接受司法警察詢問及檢察官訊問，並基於行使偽造私文書及
    偽造署押之概括犯意，於同日在高雄市政府警察局苓雅分局
    凱旋派出所、高雄地方法院檢察署第23偵查庭內，先後於附
    表一所示文件上，接續偽造如附表一所示「梁家銘」之署名
    及捺指印，並將其中具有私文書性質之逮捕告知本人通知書
    1 份交付承辦員警，用以表明由「梁家銘」本人收受逮捕通
    知書及之意思而行使之，均足以生損害於梁家銘本人及司法
    警察機關、檢察機關進行刑事訴追之正確性。
二、梁智強於92年2 月23日中午12時許，途經高雄市左營區○○
    ○路362 號前，見陳泳喬所有之車牌號碼UOA －977 號輕型
    機車停放於該處且鑰匙仍插在車上，竟意圖為自己不法所有
    ，承前竊盜之概括犯意，以鑰匙啟動引擎並騎乘該車離去之
    方式竊取得逞。嗣於同年3 月3 日上午11時30分許，梁智強
    騎乘上開贓車行經高雄市○鎮區○○路與同安路口時，為警
    攔查查獲而當場將其逮捕。梁智強遭逮捕後，即承前使偽造
    私文書及偽造署押之概括犯意，於同日上午11時30分許（遭
    逮捕時）起至同日晚上8 時28分（接受檢察官訊問完畢時）
    止，在高雄市政府警察局苓雅分局凱旋派出所、高雄地方法
    院檢察署第B1偵查庭內，先後於附表二所示文件上，接續偽
    造如附表二所示「梁家銘」之署名及捺指印，並將其中具有
    私文書性質之逮捕告知本人通知書1 份交付承辦員警，用以
    表明由「梁家銘」本人收受逮捕通知書之意思而行使之，足
    以生損害於梁家銘本人及司法警察機關、檢察機關進行刑事
    訴追之正確性。嗣因臺灣高雄地方法院檢察署因本案通緝梁
    家銘到案後，始查覺有異，經將梁智強於附表二文件編號10
    上所為之捺印指紋送內政部警政署刑事警察局鑑驗後，發現
    與該局檔存之梁智強指紋相符，始悉上情。
三、案經高雄市政府警察局苓雅分局報告臺灣高雄地方法院檢察
    署檢察官偵查起訴及檢察官動檢舉偵辦。
    理  由
一、本件被告梁智強所為死刑、無期徒刑、最輕本刑為3 年以上
    有期徒刑以外之罪，其於準備程序進行中，就被訴事實為有
    罪之陳述，經本院告知簡式審判程序之旨，並聽取檢察官及
    被告之意見後，本院認無不得或不宜改依簡式審判程序進行
    之處，爰依刑事訴訟法第273 條之1 第1 項、第284 條之1
    ，裁定本件由受命法官獨任進行簡式審判程序。
二、前揭犯罪事實，業據被告於本院審理時坦承不諱，核與證人
    羅詠亮、陳泳喬、梁家銘於警詢中、偵查中證述情節大致相
    符，並有贓物認領保管單、車輛車牌失竊作業－查獲車輛認
    可資料各2 紙、內政部警政署刑事警察局93年6 月18日刑紋
    字第0930125497號鑑驗書、如附表一、二所示之文書及贓車
    照片4 張在卷可憑，足認被告上開自白與事實相符，堪以採
    信，本件事證明確，應依法論科。
三、查被告行為後，如下列附表所示之刑法業於94年2 月2 日修
    正公布，並於95年7 月1 日施行，經綜合全部罪刑而為比較
    之結果，應依刑法第2 條第1 項前段規定，一體適用修正前
    即被告行為時之刑法，合先敘明。
┌──┬──┬───────────┬──┬────────────┐
│編號│條號│新法                  │比較│理由                    │
│    │    ├───────────┤    │                        │
│    │    │舊法                  │結果│                        │
├──┼──┼───────────┼──┼────────────┤
│1   │33  │新條文                │    │舊法第三十三條第五款規定│
│    │    │主刑之種類如下：      │    │，罰金：一元以上，修正後│
│    │    │一、死刑              │    │則提高為，罰金：新臺幣一│
│    │    │二、無期徒刑          │    │千元以上，以百元計算之。│
│    │    │三、有期徒刑：二月以上│    │罰金之定義既已修正，法定│
│    │    │    ，十五年以上。但遇│    │刑為罰金者，其法定最低度│
│    │    │    有加減時，得減至二│    │罰金亦提高為新臺幣一千元│
│    │    │    月未滿，或加至二十│    │，致刑度有加重之情形，不│
│    │    │    年。              │    │論宣告罰金與否，應依新法│
│    │    │四、拘役：一日以上，六│    │第二條第一項前段之規定，│
│    │    │    十日未滿。但遇有加│    │適用行為時法。          │
│    │    │    重時，得加至一百二│    │                        │
│    │    │    十日。            │    │                        │
│    │    │五、罰金：新臺幣一千元│    │                        │
│    │    │    以上，以百元計算之│    │                        │
│    │    │    。                │    │                        │
│    │    ├───────────┼──┤                        │
│    │    │舊條文                │ˇ  │                        │
│    │    │主刑之種類如下：      │    │                        │
│    │    │一、死刑              │    │                        │
│    │    │二、無期徒刑          │    │                        │
│    │    │三、有期徒刑：二月以上│    │                        │
│    │    │    ，十五年以上。但遇│    │                        │
│    │    │    有加減時，得減至二│    │                        │
│    │    │    月未滿，或加至二十│    │                        │
│    │    │    年。              │    │                        │
│    │    │四、拘役：一日以上，二│    │                        │
│    │    │    個月未滿。但遇有加│    │                        │
│    │    │    重時，得加至四個月│    │                        │
│    │    │    。                │    │                        │
│    │    │五 罰金：一元以上。   │    │                        │
├──┼──┼───────────┼──┼────────────┤
│2   │47  │新條文（第47條第1項） │    │修正後刑法第47條第1 規定│
│    │    │受徒刑之執行完畢，或一│    │，僅將5 年以內故意再犯有│
│    │    │部之執行而赦免後，五年│    │期徒刑以上之罪者，認係累│
│    │    │以內故意再犯有期徒刑以│    │犯，則本件被告於受上開有│
│    │    │上之罪者，為累犯，加重│    │期徒刑執行完畢後，5 年以│
│    │    │本刑至二分之一。      │    │內故意再犯本件有期徒刑以│
│    │    │                      │    │上之罪，不論依修正前之刑│
│    │    ├───────────┼──┤法第47條，或修正後刑法第│
│    │    │舊條文                │ˇ  │47條第1 項規定，均構成累│
│    │    │受有期徒刑之執行完畢，│    │犯，行為後之法律對被告而│
│    │    │或受有無期徒刑或有期徒│    │言並未較為有利，則依刑法│
│    │    │刑一部之執行而赦免後，│    │第2 條第1 項前段規定，自│
│    │    │五年以內再犯有期徒刑以│    │應適用被告行為時即修正前│
│    │    │上之罪者，為累犯，加重│    │刑法第47條規定。        │
│    │    │本刑至二分之一。      │    │                        │
├──┼──┼───────────┼──┼────────────┤
│3   │51  │新條文                │    │新法第五十一條第五款提  │
│    │  │宣告多數有期徒刑者，於│    │高多數有期徒刑合併應執  │
│    │    │各刑中之最長期以上，各│    │行之刑不得逾三十年，新  │
│    │    │刑合併之刑期以下，定其│    │法施行後，因新法修正後  │
│    │    │刑期。但不得逾三十年。│    │提高合併應執行之最高度  │
│    │    ├───────────┼──┤刑期，較舊法規定，對行  │
│    │    │舊條文                │ˇ  │為人更為不利，雖非關於  │
│    │    │宣告多數有期徒刑者，於│    │罪刑之變更，惟定執行刑  │
│    │    │各刑中之最長期以上，各│    │為科刑事項，影響及行為  │
│    │    │刑合併之刑期以下，定其│    │人刑罰之法律效果，屬刑  │
│    │    │刑期。但不得逾二十年。│    │法第二條第一項之法律變  │
│    │    │                      │    │更，新法第五十一條第五  │
│    │    │                      │    │款對行為人不利，應依新  │
│    │    │                      │    │法第二條第一項，適用最  │
│    │    │                      │    │有利於行為人之法律，即  │
│    │    │                      │    │行為時之舊法。          │
├──┼──┼───────────┼──┼────────────┤
│4   │56  │新條文                │    │刑法修正之後，原屬連續  │
│    │    │刪除                  │    │犯之數個犯罪行為，依新  │
│    │    │                      │    │法應數罪併罰，比較修正  │
│    │    │                      │    │前之規定，可依裁判上一  │
│    │    │                      │    │罪論處，經新舊法比較之結│
│    │    ├───────────┼──┤果，以舊法較有利於行為人│
│    │    │舊條文                │ˇ  │，應依舊刑法第五十六條規│
│    │    │連續數行為而犯同一之罪│    │定論以一罪，並加重其刑。│
│    │    │名者，以一罪論。但得加│    │                        │
│    │    │重其刑至二分之一。    │    │                        │
└──┴──┴───────────┴──┴────────────┘
四、核被告就竊取羅詠亮、陳泳喬所有車輛之犯行，均係犯刑法
    第320 條第1 項竊盜罪，就偽造如附表一編號4 及附表二編
    號4 所示文書後並持以行使之行為，均係犯刑法第216 條、
    第210 條之行使偽造私文書。被告於如附表一編號4 及附表
    二編號4 所示文書上之偽造「梁家銘」簽名、捺印之行為，
    乃偽造該私文書之部分行為，應為偽造私文書之行為吸收，
    均不另論罪，又其偽造私文書後持以行使，其偽造之低度行
    為，已為行使之高度行為所吸收，均不另論罪。被告於附表
    一編號1 至3 、5 至9 及附表二編號1 至3 、5 至10所示文
    件上偽造「梁家銘」簽名及捺指紋之行為，係屬刑法第217
    條第1 項之偽造署押犯行，然此等部分之犯行，從客觀上觀
    察，係分別於竊取羅詠亮及陳泳喬之車輛之刑事案件中，欲
    達同一逃避刑責目的之接續數個舉動，在主觀上顯係分別基
    於一貫之犯意，在客觀上各動作係時間密切接近接續地侵害
    同一法益所為，且各行為獨立性極為薄弱，難以強行分開，
    應視為數個舉動之接續施行，包括於一行為予以以評價，而
    分別與其偽造附表一編號4 及附表二編號4 所示署押之犯行
    ，有接續犯關係，應一併為其偽造私文書犯行所吸收，均不
    另論罪。被告前後2 次竊盜犯行及前後2 次如附表一編號4
    、附表二編號4 行使偽造私文書之行為，時間相近，所犯構
    成要件相同，顯係各基於概括之犯意為之，應依修正前刑法
    第56條規定，分別論以連續犯，並加重其刑。又被告所犯上
    開2 罪間犯意各別，所犯罪名不同，應分論併罰。又被告前
    有如事實欄所載經判處有期徒刑並執行完畢之情形，此有臺
    灣高等法院被告前案紀錄表可參，其於徒刑執行完畢5 年之
    內故意再犯本件竊盜罪及行使偽造私文書罪，均為累犯，應
    各依修正前刑法第47規定，加重其刑。
五、爰審酌被告正值年之際，不思以正途賺取財物，恣意竊取他
    人車輛供己代步使用，影響社會治安非小，且於遭逮捕後，
    仍意圖逃避查緝，而冒用其弟梁家銘名義應訊，並偽造如附
    表一、二所示梁家銘之簽名及指印，足生損害於警察機關及
    檢察機關進行刑事訴追之正確性及梁家銘本人，所為實不足
    取，惟酌其於審理中尚能坦承犯行，態度尚可，上開車輛亦
    經被害人羅詠亮、陳泳喬取回而減少損失等一切情狀，分別
    量處如主文所示之刑，並定其應執行之刑，以示儆懲。另按
    中華民國九十六年罪犯減刑條例第5 條規定：「本條例施行
    前，經通緝而未於中華民國九十六年十二月三十一日以前自
    動歸案接受偵查、審判或執行者，不得依本條例減刑。」本
    件被告前經本院依法傳喚、拘提無著後，於95年間以95年雄
    院隆刑寅緝字第99號發布通緝在案，嗣於99年間始經通緝到
    案，此有上開通緝稿、臺灣高等法院被告前案紀錄表在卷可
    參，顯見被告並非於96年12月31日前自動歸案接受審判，依
    中華民國九十六年罪犯減刑條例第5 條規定，本件自無減刑
    之適用，附此敘明。扣案如附表一、二所示被告所偽造「梁
    家銘」簽名及捺指印，應依刑法第219 條規定，不論屬於犯
    人與否，均予宣告沒收。至扣案之T 型扳手1 支，被告否認
    係其所有且否認係供犯罪所用（見警卷一第2 頁），爰不予
    宣告沒收。
據上論斷，應依刑事訴訟法第273 條之1 第1 項、第299 條第1
項前段，修正前刑法第56條、刑法第320 條第1 項、第216 條、
第210 條、修正前刑法第47條、修正前刑法第51條第5 款、刑法
第2 條第1 項前段、第219 條，判決如主文。
本案經檢察官吳書怡到庭執行職務。
中    華    民    國    99    年    12    月    23    日
                  刑事第九庭    法  官  王麗芳
以上正本證明與原本無異。
如不服本判決應於收受送達後10日內向本院提出上訴書狀，並應
敘述具體理由；如未敘述上訴理由者，應於上訴期間屆滿後20日
內向本院補提理由書（均須按他造當事人之人數附繕本）「切勿
逕送上級法院」。
中    華    民    國    99    年    12    月    27    日
                                書記官   楊馥如
附表一
┌─┬─────────────────────┬──────────┐
│編│文件名稱                                  │偽造「梁家銘」簽名及│
│號│                                          │指印數量。          │
├─┼─────────────────────┼──────────┤
│1 │92年2 月18日調查筆錄（見警卷一第1 至2 頁）│簽名3 枚、指印8 枚。│
├─┼─────────────────────┼──────────┤
│2 │梁家銘口卡片（見警卷一第5 頁）            │簽名1 枚、指印5 枚。│
├─┼─────────────────────┼──────────┤
│3 │黃懋長口卡片（見警卷一第6 頁）            │簽名1 枚、指印5 枚。│
├─┼─────────────────────┼──────────┤
│4 │逮捕告知本人通知書（見警卷一第7 頁）      │簽名1 枚、指印1 枚。│
├─┼─────────────────────┼──────────┤
│5 │逮捕告知親友通知書（見警卷一第8 頁）      │簽名1 枚、指印1 枚。│
├─┼─────────────────────┼──────────┤
│6 │權利告知通知書（見警卷一第9 頁）          │簽名1 枚、指印1 枚。│
├─┼─────────────────────┼──────────┤
│7 │搜索扣押筆錄（見警卷一第10頁）            │簽名2 枚、指印1 枚。│
├─┼─────────────────────┼──────────┤
│8 │扣押物品目錄表（見警卷一第12頁）          │簽名1 枚、指印1 枚。│
├─┼─────────────────────┼──────────┤
│9 │92年2 月18日訊問筆錄（見偵卷一第7 至8 頁）│簽名1枚。           │
└─┴─────────────────────┴──────────┘
附表二
┌─┬─────────────────────┬──────────┐
│編│文件名稱                                  │偽造「梁家銘」簽名及│
│號│                                          │指印數量。          │
├─┼─────────────────────┼──────────┤
│1 │92年3 月3 日調查筆錄（見警卷二第1 至2 頁）│簽名3 枚、指印6枚。 │
├─┼─────────────────────┼──────────┤
│2 │梁家銘口卡片（見警卷二第11頁）            │簽名1枚、指印5枚。  │
├─┼─────────────────────┼──────────┤
│3 │黃懋長口卡片（見警卷二第12頁）            │簽名1枚、指印5枚。  │
├─┼─────────────────────┼──────────┤
│4 │逮捕告知本人通知書（見警卷二第15頁）      │簽名1 枚、指印1 枚。│
├─┼─────────────────────┼──────────┤
│5 │逮捕告知親友通知書（見警卷二第16 頁）     │簽名1 枚、指印1 枚。│
├─┼─────────────────────┼──────────┤
│6 │權利告知通知書（見警卷二第17 頁）         │簽名1 枚、指印1 枚。│
├─┼─────────────────────┼──────────┤
│7 │扣押筆錄（見警卷二第8頁）                 │簽名2 枚、指印2枚。 │
├─┼─────────────────────┼──────────┤
│8 │扣押物品目錄表（見警卷二第10頁）          │簽名1 枚、指印1 枚。│
├─┼─────────────────────┼──────────┤
│9 │92年3 月3 日訊問筆錄（見偵卷二第7 至8 頁）│簽名1枚。           │
├─┼─────────────────────┼──────────┤
│10│指紋紀錄卡（見偵卷二第10頁）。            │指印20枚。          │
└─┴─────────────────────┴──────────┘
附錄本案論罪科刑法條全文：
刑法第320條
（普通竊盜罪、竊佔罪）
意圖為自己或第三人不法之所有，而竊取他人之動產者，為竊盜
罪，處5年以下有期徒刑、拘役或5百元以下罰金。
意圖為自己或第三人不法之利益，而竊佔他人之不動產者，依前
項之規定處斷。
前二項之未遂犯罰之。
刑法第216條
（行使偽造變造或登載不實之文書罪）
行使第210 條至第215 條之文書者，依偽造、變造文書或登載不
實事項或使登載不實事項之規定處斷。
刑法第210條
（偽造變造私文書罪）
偽造、變造私文書，足以生損害於公眾或他人者，處5 年以下有
期徒刑。

司法院資訊處製作；財團法人民間司法改革基金會備份。
